【裁判字號】    97,消債更,404
【裁判日期】    971125
【裁判案由】    聲請更生程序
【裁判全文】
臺灣高雄地方法院民事裁定           97年度消債更字第404號
聲  請  人  甲○○
上列當事人因消費者債務清理事件聲請更生及保全處分，本院裁
定如下：
    主  文
更生及保全處分之聲請均駁回。
聲請費用由聲請人負擔
    理    由
一、按債務人不能清償債務或有不能清償之虞者，得依本條例所
    定更生或清算程序，清理其債務，消費者債務清理條例第3
    條 定有明文。又聲請更生或清算不合程式或不備其他要件
    者，法院應以裁定駁回之，但其情形可以補正者，法院應定
    期間先命補正，復為同條例第8 條所明定。次按法院就更生
    或清算之聲請為裁定前，得因利害關係人之聲請或依職權，
    以裁定為保全處分，本條例第19條第1 項定有明文，惟該項
    保全處分，係法院為防杜債務人之財產減少，維持債權人間
    之公平受償及使債務人有重建更生之機會，所為暫時之處分
    行為，自應以聲請更生或清算程序合法存在，始有保全處分
    之必要。
二、聲請意旨略以：聲請人前於民國95年間與最大債權金融機構
    成立協商，惟協商條件係以每月定時清償，惟聲請人每約薪
    資約新臺幣（下同）35,000元，每月需還款14,732元，另需
    繳交房屋貸款7,300 ，每月薪資實入不敷出，難以維持基本
    生活，有不可歸責之事由甚為明確。又因當時協商友邦信用
    卡公司及元大銀行並未參與協商，今申請協商後遭退回，協
    商不成立，且其無擔保或無優先權之債務總額未逾新臺幣
    1,200 萬元，復未經法院裁定開始清算程序或宣告破產，且
    聲請人已受部分債權人以高雄地方法院97年執字第82232 號
    強制執行中，為使全體債權人得公平受償，故依消費者債務
    清理條例第19條，聲請保全處分，對於聲請人之財產之強制
    執行程序應予停止云云。
三、經查：
  (一)本件協商程序中，聲請人於97年5 月15日經元大銀行以曾參
    與前置協商成立或銀行公會協商機制成立退件，故協商不成
    立，有前置協商退件通知函在卷可稽。
  (二)聲請人95年及96年收入分別為432,600 元及525,746 元，97
    年度薪資約為每月38,041元，名下有房屋1 棟，土地1 筆，
    房屋現值約160 萬元，有受扶養人2 名需負擔扶養責任等情
    ，有財政部高雄市國稅局綜合稅各類所的資料清單、薪資單
    、勞工保險卡、戶籍謄本、97年度執字第82232 號房屋鑑價
    報告，在卷可憑。依上開資料計算，聲請人於95年、96年之
    平均收入為每月36,050元及43,812元。而聲請人固主張其每
    月支出個人生活費10,000元、扶養費支出配偶5,000 元、其
    母2200元、房貸7,300 元，每月需之必要費用為25,000元。
    然聲請人所指每月固定支付之房貸，乃屬有擔保債權之債務
    ，而此筆債務業經聲請人列入上開債權總額內，而債務人之
    財產乃為全體債權人之擔保，故於計算債務人之清償能力時
    ，應係以其收入扣除一般必要性支出後，是否尚有餘力清償
    債務而斷，並不因該債權係屬有擔保債權即應優先全數受償
    ，是聲請人於此自無將房貸支出列為必要性費用，獨厚於有
    擔保債權人之理，是聲請人之必要支出應扣除此筆房貸費用
    ，為17,200元，方為合理。況此筆房貸之債權銀行即台灣銀
    行現存之實際債權數額為801,000 元，然擔保品之價值則約
    為160 萬元，此有聲請人提呈之債權人清冊可查，足見該擔
    保品價值已高於負債甚多，是聲請人是否確無清償債務之能
    力已非無疑。且其於95年至97年之月平均收入39,301元（即
    以（36,050 +43, 812+38, 041）/3 = 三年平約月收入）扣
    除其所需支出之必要費用，仍餘22,101元，顯非已有不能清
    償或不能清償之虞。
三、縱上所述，聲請人於聲請前既無不能清償債務或有不能清償
    之虞之情事，並有固定收入以履行清償，其聲請更生要件自
    有不備，且上開欠缺又屬無從補正，依首揭聲明，應予駁回
    ，又保全處分因本案無理由而失所附麗，應一併駁回，爰裁
    定如主文。
中    華    民    國    97    年    11    月    25    日
                  高雄簡易庭  法  官  鄭  瑋
上為正本係照原本作成
如不服本裁定，應於送達10日內向本院提出抗告狀，並繳納裁判
費新台幣1,000元。
中    華    民    國    97    年    11    月    25    日
                            書記官  吳書逸


司法院資訊處製作；財團法人民間司法改革基金會備份。
